臺灣高等法院民事判決　　　　　　　　　 96年度上字第257號
上　訴　人　己○○
訴訟代理人　陳銘堂律師
被上訴人　　乙○○
上列當事人間請求損害賠償事件，上訴人對於中華民國96年2月
9日臺灣臺北地方法院95年度訴字第9167號第一審判決提起上訴
，本院於96年9月4日言詞辯論終結，判決如下：
    主  文
上訴駁回。
第二審訴訟費用由上訴人負擔。
    事實及理由
一、上訴人起訴主張：民國（下同）93年8 月16日下午4 時33分
    許，在台北市○○路○ 段77號木柵農會門前，兩造因上訴人
    停車問題而起爭執，被上訴人毆打上訴人，致上訴人受有頭
    部及右膝挫傷、左上肢及右手指多處挫傷等傷害，被上訴人
    傷害上訴人之犯行，並經臺灣臺北地方法院檢察署（下稱臺
    北地檢署）檢察官94年度偵續字第174 號提起公訴在案。本
    件被上訴人毆打上訴人之犯罪行為，業已侵害上訴人之權利
    ，並使上訴人受有支出醫療費用新台幣（下同）980 元之財
    產上損害及精神上之痛苦，爰依民法第184 條第1 項及第
    195 條侵權行為之法則，請求被上訴人賠償2,000,980 元及
    自起訴狀繕本送達之翌日起至清償日止，按年息5%計算之利
    息。並陳明願供擔保請准宣告假執行。原審為上訴人敗訴之
    判決，上訴人不服，提起上訴，並聲明：(一)原判決廢棄。(二)
    被上訴人應給付上訴人2,000,980 元及自起訴狀繕本送達之
    翌日起至清償日止，按年息5%計算之利息。並陳明願供擔保
    ，請准宣告假執行。
二、被上訴人則以：本件係上訴人毆打被上訴人，而上訴人告訴
    被上訴人傷害之刑事案件，業經法院判決被上訴人無罪確定
    ，本件係上訴人毆打被上訴人致受傷，被上訴人係受害人，
    並無毆打傷害上訴人之行為，依法自不負侵權行為損害賠償
    責任，上訴人請求被上訴人賠償損害，顯屬無據等語，資為
    抗辯。原審為被上訴人勝訴之判決，上訴人不服，提起上訴
    ，被上訴人則答辯聲明：駁回上訴人之上訴。
三、按因故意或過失，不法侵害他人之權利者，負損害賠償責任
    ；不法侵害他人之身體、健康、名譽、自由、信用、隱私、
    貞操，或不法侵害其他人格法益而情節重大者，被害人雖非
    財產上之損害，亦得請求賠償相當之金額。其名譽被侵害者
    ，並得請求回復名譽之適當處分，民法第184 條第1 項前段
    、第195 條第1 項分別定有明文。又當事人主張有利於己之
    事實者，就其事實有舉證之責任，民事訴訟法第277 條前段
    亦定有明文。本件上訴人主張其遭被上訴人毆打致受有頭部
    及右膝挫傷、左上肢及右手指多處挫傷等傷害，被上訴人應
    負侵權行為損害賠償責任云云，惟為被上訴人所否認。則上
    訴人就侵權行為之成立要件，即被上訴人具有故意過失侵害
    上訴人權利之行為、上訴人因而受有損害，及二者間具有相
    當因果關係等事實即負有舉證之責任。
四、上訴人雖提出臺北市立萬芳醫院萬甲字第9389號診斷證明書
    （見原審卷第7 至11頁），以資證明伊因遭受被上訴人毆打
    而受有頭部挫傷、左上肢多處挫傷、右手指多處挫傷及右膝
    挫傷等傷害。惟查：
（一）經本院傳喚證人丙○○到庭證稱：「為了這件案子我已經
      出庭作過很多次證，我每次講的話都是實話，但是現在距
      離事發已3 年多，現在又問我很多細節，說實話我已經不
      太記得，請法官參考我以前作證的筆錄」（見本院卷第42
      頁），而丙○○於刑事案件（上訴人對被上訴人提起傷害
      告訴之刑事案件，經臺北地院94年度易字第1563號【下稱
      刑事一審】、本院95年度上易字第195號【下稱刑事二審
      】審理）警詢時證稱：「伊看見己○○一直拳毆乙○○，
      乙○○一直後退，接著跌倒在地」等語、偵訊時證稱：「
      己○○就用拳頭打乙○○頭部，乙○○一直退後，己○○
      就跟上前一直打，乙○○退到人行道旁就跌倒了」等語、
      於刑事一審審理時證稱：「伊在木柵路3 段77號5 樓上班
      ，93年8 月16日下午4 時33分，伊下樓到一樓警衛室拿晚
      報，當時因為吵架聲音很大聲，所以伊才出去看…伊被大
      柱子擋住伊的視線，所以沒有辦法直接看到，聽到叫聲後
      ，就趕快打電話去報警，伊是看到被告一直退、一直退，
      所以才在偵查中回答被告沒有能力還擊」等語（見原審卷
      第31頁之刑事一審判決）；證人蔡燕玲到庭證稱：「一開
      始我看到他們（即兩造）在門口外面的人行道旁的車道吵
      架，當時我在裡面。我只聽到聲音很大聲，不知道他們吵
      什麼。後來我稍微走出來到門口，我站在玻璃門內看外面
      ，之後看到己○○舉右手起來打乙○○，我看到己○○舉
      手打乙○○，乙○○舉手起來擋，至於打到那個部位，我
      沒看清楚，我就趕快跑到樓上。我上去請同事丁○○下來
      處理，看能不能勸架。我跟侯先生下來時，看到乙○○是
      躺在地上，丙○○已經打電話110 報警，同事就幫忙，將
      受傷的乙○○抬上擔架，送往醫院」等語（見本院卷第57
      頁背面、第58頁），與被上訴人辯稱本件係上訴人毆打被
      上訴人致受傷，被上訴人係受害人，並無毆打傷害上訴人
      之行　為等語相符，堪予採信，足見上訴人確有舉手攻擊
      被上訴人之動作，被上訴人阻擋未果，致後退倒地，而被
      上訴人並無動手毆打上訴人之行為。是上訴人主張伊遭被
      上訴人以拳腳毆打而未曾還手云云，顯與事實不符，自非
      可採。
（二）雖上訴人否認證人丙○○、戊○○當時有在場，惟證人丙
      ○○、戊○○二人為址設臺北市○○路○ 段77號5 樓國光
      劇團之同事，於事發當日下午一同下樓至一樓警衛室拿取
      信件及報紙，因聽聞大樓外面有爭吵聲而步出查看，始發
      現上訴人與被上訴人正發生肢體衝突，戊○○隨即上樓找
      其他同事下樓幫忙，丙○○則於被上訴人倒地後，至警衛
      室打電話報警，戊○○於再次下樓後發現被上訴人已倒在
      地上等情，分據其二人於警詢、偵查及法院審理時證述明
      確，所述爭執過程與被上訴人及上訴人所陳當日情節亦大
      致相符，若證人未在現場目睹本件事發經過，何以能確實
      描述當時情形。且審酌證人丙○○、戊○○均係任職於國
      光劇團，則其等於任職單位樓下拿取晚報或信件，亦與其
      等所負責之工友等職務範圍相符。又證人丙○○、戊○○
      亦均稱在案發現場彼此均看到對方，尤見該二人之證言為
      可採，是上訴人空言指稱該二人未在場，證言不足採云云
      ，尚非可採。
（三）至證人甲○○於本院到庭證稱：「8 月16日當天下午4 點
      多我跟我先生（即上訴人）開車到木柵農會旁邊的電信局
      要去繳費，我們的車停在黃線上，剛停好車，看到有一影
      子從我們左後方跳到人行道上面，接著聽到很用力拍打右
      後車廂的聲音，我們嚇一跳，我先生下車查看發生何事，
      我聽到對方（即被上訴人）很大聲說我們差點撞到他，我
      先生回答他如果有撞到他我們請交通隊來處理，如果沒有
      撞到請不要那麼用力拍打車子，我先生轉頭要走時聽到對
      方說『我就是要拍打你的車子怎麼樣』，接著又繼續用力
      拍打，我也下車去查看，下車後我看到對方用手攻擊我先
      生的頭，用腳踹我先生，過幾分鐘後，對方要踹我先生的
      肚子時，因為他是站在斜坡上重心不穩就跌坐在地上；當
      時我看到對方用手、腳攻擊，我先生只做防禦動作沒有打
      他」等語（見本院卷第40頁背面、第41頁），然證人方佩
      怡為上訴人之妻，其證詞難免偏頗而不可遽信，且被上訴
      人因此事件，受有頸部擦傷、枕部頭皮挫傷等傷害，應係
      遭受正面攻擊所致，枕部頭皮挫傷則顯係被上訴人倒地時
      後腦撞擊地面所造成，與上訴人及證人方佩怡稱上訴人未
      毆打被上訴人，被上訴人僅係跌坐在地上而未倒地乙節顯
      有不符，尤與前揭證人丙○○、戊○○證述之情節顯不相
      牟，是甲○○之證詞尚不足採為上訴人有利之證明，難認
      被上訴人有毆打上訴人之傷害行為。
（四）又上訴人提出之臺北市立萬芳醫院萬甲字第9389號診斷證
      明書，其就醫時與兩造發生衝突之時間不符，上訴人雖陳
      稱：「伊是隔天上午3 時21分去醫院驗傷，因為整晚都睡
      不著，伊之前因為不覺得身體有疼痛，回去睡不著覺才去
      就醫」云云（見原審卷第32頁之刑事一審判決），惟上訴
      人前去醫院急診之時間，距離其與被上訴人發生衝突已有
      將近12小時之久，而上訴人若確曾遭被上訴人拳腳相向毆
      打致受有頭部及右膝挫傷、左上肢及右手指多處挫傷等傷
      害，其傷勢並非輕微，應無不立即就醫即返家，至相隔將
      近12小時後始覺疼痛之理，是上訴人提出之上開診斷證明
      書，至多僅能證明其曾受有診斷證明書上所記載之傷害，
      尚無從據以認定該傷害係因被上訴人之毆打行為所致。
（五）被上訴人辯稱本件係上訴人毆打被上訴人致受傷，被上訴
      人係受害人，並無毆打傷害上訴人之行為等語，查被上訴
      人於另案對上訴人提起刑事傷害告訴時，有提出臺北市立
      萬芳醫院之診斷證明書及病歷資料為證，該診斷證明書上
      載明被上訴人於93年8 月16日下午4 時41分到院急診，經
      診斷受有頭部外傷併顱內出血、枕部頭皮挫傷4×1公分、
      左肘部擦傷3×2公分、頸部擦傷5×0.2公分、5×0.1公分
      等傷害，有診斷證明書及病歷資料可證（見本院調取之臺
      灣臺北地方法院96年訴字第880 號侵權行為損害賠償事件
      卷第56頁至第74頁）。該刑事案件經臺北地院94年度易字
      第682 號、本院95年度上易字第193 號刑事判決上訴人傷
      害罪確定在案，有上開刑事判決書在卷可證（見原審卷第
      20頁至第25頁），且被上訴人向上訴人請求損害賠償之民
      事事件，亦經臺灣臺北地方法院96年訴字第880 號、本院
      95年上易字第1071號判決上訴人應賠償被上訴人79,775元
      確定在案，有上開民事判決書在卷可證（見本院卷第159
      頁至第163 頁），顯見被上訴人所為上開辯解，堪予採信
      。反之，上訴人對被上訴人提起傷害告訴之刑事案件，業
      經臺北地院94年度易字第1563號、本院95年度上易字第
      195 號刑事判決被上訴人無罪確定在案，亦有刑事判決書
      在卷可證（見原審卷第28頁至第35頁、第85頁至第87頁）
      ，益證被上訴人確無毆打上訴人之傷害行為。
五、綜上所述，被上訴人既無故意過失不法侵害上訴人權利之行
    為，上訴人亦未因被上訴人之侵權行為致受有何損害，且上
    訴人又未舉出其他任何積極證據足以證明被上訴人有侵權行
    為使其受有損害之事實，則上訴人訴請被上訴人給付其財產
    上之損害賠償980 元、精神上之損害賠償200 萬元，合計
    2,000,980元，自無可採。
六、從而，上訴人本於侵權行為之法律關係，依民法第184 條第
    1 項前段、第195 條第1 項規定，請求被上訴人給付
    2,000,980 元及自起訴狀繕本送達之翌日起至清償日止，按
    年息5%計算之利息，於法無據，不應准許，其假執行之聲請
    自亦失所附麗。原審為上訴人敗訴之判決，並無不合。上訴
    意旨指摘原判決不當，求予廢棄改判，為無理由，應予駁回
    。
七、本件因事證已臻明確，兩造其餘爭點及攻擊、防禦方法暨所
    為之立證，與判決之結果不生影響，無庸再逐一予以論究，
    併予敘明。
據上論結，本件上訴為無理由，依民事訴訟法第449 條第1 項、
第78條，判決如主文。
中　　華　　民　　國　　96　　年　　9 　　月　　29　　日
　　　　　　　  　　民事第四庭
                        審判長法　官  張劍男
                              法  官  彭昭芬
                              法  官  丁蓓蓓
正本係照原本作成。
如不服本判決，應於收受送達後20日內向本院提出上訴書狀，其
未表明上訴理由者，應於提出上訴後20日內向本院補提理由書狀
（均須按他造當事人之人數附繕本）上訴時應提出委任律師或具
有律師資格之人之委任狀；委任有律師資格者，另應附具律師資
格證書及釋明委任人與受任人有民事訴訟法第466條之1第1項但
書或第2項（詳附註）所定關係之釋明文書影本。
中　　華　　民　　國　　96　　年　　10　　月　　3 　　日
　　　　　　　　　　　　　　　書記官  張淑芬
附註：
民事訴訟法第466條之1（第1項、第2項）：
對於第二審判決上訴，上訴人應委任律師為訴訟代理人。但上訴
人或其他法定代理人具有律師資格者，不在此限。
上訴人之配偶、三親等內之血親、二親等內之姻親，或上訴人為
法人、中央或地方機關時，其所屬專任人員具有律師資格並經法
院認為適當者，亦得為第三審訴訟代理人。
